臺灣臺北地方法院民事裁定
110年度訴字第4212號
聲請人  即
第  三  人  統一超商股份有限公司

法定代理人  羅智先  


相  對  人  
即  原  告  全家便利商店股份有限公司

法定代理人  葉榮廷  
訴訟代理人  孫德至律師
            廖家伶律師
相  對  人  
即  被  告  傅建福  
訴訟代理人  鄭世脩律師                      
            林俊杰律師
上列聲請人因相對人間請求確認租賃關係存在等事件，聲請限制
相對人全家便利商店股份有限公司閱覽卷內文書，本院裁定如下
：
    主  文
聲請駁回。
    理  由
一、按當事人得向法院書記官聲請閱覽、抄錄或攝影卷內文書，
    或預納費用聲請付與繕本、影本或節本（上開行為下合稱閱
    卷行為）。卷內文書涉及當事人或第三人隱私或業務秘密，
    如准許前二項之聲請，有致其受重大損害之虞者，法院得依
    聲請或依職權裁定不予准許或限制前二項之行為，民事訴訟
    法第242條第1項、第3項定有明文。上開條文所稱業務秘密
    ，與營業秘密法之營業秘密之用語不同，雖包括營業秘密，
    以及其他業務上之秘密，惟不予准許或限制閱覽、抄錄或攝
    影卷內文書之裁定，為訴訟平等原則之例外，法院為此裁定
    應在不影響當事人行使辯論權之範圍內，始得為之，此有同
    條立法理由可據。
二、聲請意旨略以：本院民國111年6月16日所為110年度訴字第4
    212號裁定雖命伊提出伊與相對人傅建福（下稱傅建福）間
    於102年至110年就桃園市○○區○○路0段00號1樓房屋（下稱系
    爭房屋）所成立之租賃契約，惟該等文書乃連鎖便利商店同
    業間彼此搶佔具有潛力之地點時與房屋所有權人過程中最重
    要之一環，屬伊之營業秘密，如予提出將損害伊及伊全體股
    東之權益，應有拒絕提出之正當事由，故伊提出租賃契約（
    下稱統一租約）僅供本院以不公開方式判斷有無拒絕提出之
    正當事由之用，並應禁止相對人全家便利商店股份有限公司
    （下稱全家公司）為閱卷行為等語（見限閱卷）。
三、經查：
　㈠全家公司依其與傅建福就系爭房屋簽立之租賃契約（下稱系
    爭租約）第7條第3項約定：「租賃期滿後如甲方（即傅建福
    ）擬繼續出租時，乙方（即全家公司）有第一優先承租權。
    甲方如欲出租予乙方以外之第三人，應於租賃期滿六個月前
    。將租賃條件以書面通知乙方，並確認乙方有無續約意願，
    如乙方以相同租賃條件向甲方提出續租要約時，雙方應於本
    租賃期滿日前另依該租賃條件簽訂租賃契約書。」（見本院
    卷一第22頁），先位請求確認與傅建福間有其與第三人締約
    同一租賃條件之租賃關係存在，備位請求以傅建福與第三人
    締約之同一租賃條件另訂租賃契約，再備位請求損害賠償（
    見本院卷一第9頁、第12至15頁），則傅建福與第三人間之
    租賃條件為何，即屬全家公司應證之事項。然傅建福與第三
    人之租賃條件為何，屬傅建福與該第三人間之內部資訊，如
    傅建福或該第三人不願自行提供，全家公司實難以他法取得
    該等資訊，足認該等證據資料確有證據偏在之情形。又全家
    公司聲請訊問之證人即與傅建福洽談續約之全家公司開發人
    員蘇敬迪，傅建福聲請訊問之全家公司開發部長蕭大誠均證
    稱系爭房屋已出租予聲請人（見本院卷一第387、389、391
    頁），傅建福原一再否認與聲請人間就系爭房屋成立租約（
    見本院卷一第205頁、卷二第6頁），嗣聲請人提出統一租約
    後，雖承認確有訂約（見本院卷二第25、28頁），惟仍拒絕
    提出該等資料，則如許聲請人得不提出統一租約，將使全家
    公司就其起訴主張之內容無從舉證，不啻令其起訴僅有敗訴
    之可能，顯有害於全家公司之訴訟權。且統一租約內所載之
    資訊雖不為外人所知而堪認係聲請人之業務秘密，惟聲請人
    於全國有諸多營業據點，衡情各該據點之承租締約條件應不
    盡相同，縱令全家公司知悉統一租約所載之締約條件，亦不
    足致使聲請人受有重大損害，自不因該租約所載資訊屬聲請
    人之業務秘密，即認其得不予提出。
　㈡此外，全家公司已表明願以傅建福與聲請人所訂租賃條件續
    租（見本院卷一第13頁），且以先位、第一備位聲明而為請
    求，依系爭租約第7條第3項約定，全家公司即有悉系爭租約
    之全部內容之必要，方得特定其請求內容，自不得禁止其為
    閱卷行為，故聲請人聲請禁止全家公司為閱卷行為，不應准
    許，應予駁回。　
四、爰裁定如主文。
中　　華　　民　　國　　111 　年　　10　　月　　6 　　日
                  民事第六庭  審判長法　官　許純芳
　　　　　　　　　
　　　　　　　　　            　　　法　官　林春鈴
　　　　　　　　　
　　　　　　　　　　　　　　　　　　法　官　許柏彥
以上正本係照原本作成。
如不服本裁定應於送達後10日內向本院提出抗告狀，並繳納抗告
費新臺幣1,000元。
中　　華　　民　　國　　111 　年　　10　　月　　6 　　日
                                    書記官  蔡庭復